臺北高等行政法院判決
　　　　　　　　　　　　　　　　　　　92年度訴字第5058號
　　　　　　　　　　　　　　　.
原　　　告　勝邦房屋仲介有限公司
代　表　人　甲○○（董事）
被　　　告　財政部臺北市國稅局
代　表　人　張盛和（局長）
訴訟代理人　乙○○
上列當事人間因營業稅事件，原告不服財政部中華民國92年9月
26日台財訴字第0920047159號訴願決定，提起行政訴訟，本院判
決如下：
　  主  文
訴願決定及原處分就罰鍰部分金額超過新台幣貳佰肆拾陸萬捌仟
佰元部分撤銷。
原告其餘之訴駁回。
訴訟費用由原告負擔。
　　事  實
一、事實概要：
    原告於民國87年12月14日至88年7月間接受委託買賣房屋，
    金額計新台幣 (下同)21,455,152 元（不含稅），涉嫌漏開
    統一發票，漏報銷售額。案經法務部調查局臺北市調查處
    (下稱台北市調處)查獲，函請臺北市稅捐稽徵處及被告共同
    審理。嗣經臺北市稅捐稽徵處核定原告逃漏營業稅計
    1,072,758元，除補徵原告所漏稅款外，並按所漏稅額處五
    倍之罰鍰計5,363,700元（計至百元止）。原告不服，申請
    復查，未獲變更，提起訴願，經財政部為「原處分撤銷，由
    原處分機關另為處分。」臺北市稅捐稽徵處重核復查決定為
    「原補徵營業稅額准予更正為854,690元，罰鍰金額併予更
    正為4,273,400元（計至百元止, 下同）。」原告仍表不服
    ，提起訴願，復經財政部為「原處分撤銷，由本部台北市國
    稅局另為處分。」經被告以92年6月6日財北國稅法字第
    0920222246號復查決定為「變更原核定補徵稅額為822,791
    元，罰鍰金額併予更正為4,113,900元。」原告仍表不服，
    提起訴願，經遭決定駁回，遂向本院提起行政訴訟。
二、兩造聲明：
　(一)原告聲明：
    1.訴願決定、原處分不利原告部分均撤銷。
    2.訴訟費用由被告負擔。
  (二)被告聲明：
    1.罰鍰超過2,468,300元部分願意廢棄，原告其餘之訴駁回
      。
    2.訴訟費用由原告負擔。
三、兩造之爭點：原告接受委託買賣房屋，是否漏報銷售額，而
    應補徵營業稅及處以罰鍰？
　(一)原告主張之理由：
    1.臺北市稅捐稽徵處曲解土地專業代理人管理辦法第16條規
      定，該法條非規定代書不得從事仲介業務。即令如此，原
      告前任負責人林凱旋亦從未辦理仲介業務，本案中林凱旋
      僅辦理國宅移轉登記，大部分仲介業者或一般代書業者，
      均不詳熟國宅移轉登記業務，且其風險及責任巨大，故本
      案仲介收入不如代書，且如無代書將無法仲介國宅之買賣
      ，故原告必須與林凱旋簽約合作，有本案流程圖及原告與
      林凱旋於88年1月1日所簽合約影本可證。
    2.依該流程圖及調查筆錄所述之流程，客戶係由原告員工引
      介至林凱旋處簽約，其最後全部服務費亦於簽約時確認，
      其價款係由林凱旋收妥後，依約分予原告25%，其收款收
      據自應由收款人林凱旋書具。原告係收到代書分配之佣金
      後即開立發票。服務費中之75%屬辦理國宅移轉簽約登記
      之代書費用，依約屬林凱旋之執行業務所得，按前揭營業
      稅法第3條規定，非營業稅課徵標的。
    3.依被查扣資料編號壹之１號成交業績明細表內容，可明確
      得知，臺北市稅捐稽徵處所認定之金額有誤，查筆錄所稱
      ，應係該成交明細表內各戶所計算之各店及業務員依該月
      業績明細可分得之金額，其金額遠小於成交業績金額，臺
      北市稅捐稽徵處曲解筆錄及業績明細表之內容。
    4.筆錄稱被查扣資料編號壹之２買斷案件計算表僅是指銷售
      時計算之草稿，原告亦向原承辦員指稱類同一般房仲業者
      之銷售廣告型錄，為廣告誘引之需，故計算之利潤金額較
      高，且此金額絕非佣金收入，臺北市稅捐稽徵處不管是否
      成交，是否逾期未售結案，全部列計為漏開金額。更甚者
      ，此表有成交者已轉列入成交業績表，因該計算表之金額
      較高，無視於必先有廣告型錄，提供客戶選購才有成交業
      績之流程先後，卻剔除成交業績表之金額，事實上該表完
      全不應列查。依被查扣資料編號壹之３買斷案件統計表係
      是指未委託原告銷售，但買主係由公司撮合，分得的佣金
      統計表，惟有成交者已轉列入成交業績表，自必以成交業
      績表數字為準。
    5.林凱旋89年3月申報其88年度綜合所得稅時，關於本案成
      交收取之服務費，確係按總額75%申報為其執行業務收入
      。林凱旋與原告於88年1月1日簽訂之合約，明定原告之仲
      佣收入為25%，原告88年度3月至12月係依收得林凱旋分派
      之25%收入開立發票。87年12月前王文佐與林凱旋合作，
      王文佐係分得36%，由被查扣之業績明細表之各分店及業
      務員每月銷售房屋可分得之佣金計算表中，其金額還小於
      業績明細表金額可證明，原告仲佣收入外尚有屬林凱旋之
      服務費收入。
    6.買斷案件統計表及買斷案件計算表並非成交業績之證據，
      蓋買斷案件統計表其經由原告撮合分得的佣金均已計入成
      交業績明細表中，可從重複剔除明細表中可知。另外，被
      查扣之87年7月1日至88年3月損益表中，均係依成交業績
      明細表而來，並無依買斷案件統計表及買斷案件計算表而
      來。國宅配售之房價依據國宅條例規定，政府興建之國宅
      售價是依據興建成本計價，故售價是公開的，因建材比較
      差一點，故較低廉，工程拆遷戶或等候戶往往一等8年、
      10 年才配售到，故一間配售價4、5、6百萬元房子，被告
      依扣押之買斷計算草稿再做筆錄，臆測佣金收入50、60、
      70 幾萬元，實屬過高。原告之職員陳寶霞在調查處筆錄
      內回答「向買方收1%及賣方收1%至4%」。目前開業仲介公
      司收取佣金收入，亦為3%至5%，才合常理，被告在沒有核
      對任何發票存根、帳證等資料，亦未通知原告前往說明，
      且原告於88年已有開發票及報稅手續，然臺北市稅捐稽徵
      處於89年才核稅，逕行核定漏開發票金額，被告所為認定
      實屬有誤。
    7.第一張成交明細表標號4萬隆74號7樓3月1日成交計算294,
      700元不合理，88年原告有申報所得稅。景福街74號7樓等
      3戶有開立發票VP00000000，金額70,000元，其中已包含
      萬隆74號7樓。成交明細表標號34萬隆54巷5弄13號9樓等
      4筆當事人已切結沒有支付，不應列計。第2張為草稿，其
      中有14筆承認，其餘部分不承認。第3張標號16哈密街59
      巷78弄，被告認定為買斷案件，原告有成交且有報稅
      116,000元，位於附件三標號51，開了20,000元發票，號
      碼XK00000000。另外1張9,000元，號碼XK00000000號。
      第3張標號18，於附件三52號有列340,000元，發票金額
      89,000元。綜合以上，共有7戶有重複計算。從國宅的價
      目表可知被告計算的佣金過高，80餘萬元的佣金收入是編
      號61的興隆64號6樓的，從證據可知同一社區的佣金差距
      太大不合理。從第1、2、3張重複嚴重可知第2張確實為草
      稿。
　(二)被告主張之理由：
    1.查原告之違章事實，有原告成交業績明細表、買斷案件統
      計表、買斷計算表、損益表、萬隆國宅買賣合約書、萬隆
      國宅委託銷售契約書、萬隆國宅買賣訂金收據、萬隆國宅
      買賣資料等9冊獲案憑證、原告前任負責人林凱旋（亦為
      勝邦土地專業代理人聯合事務所負責人）88年8月17日於
      臺北市調處所作調查筆錄及陳寶霞（勝邦事務所萬隆店店
      長）88年8月17日、88年9月8日於臺北市調處所作調查筆
      錄附卷可稽，違章事證明確，洵堪認定。
    2.原告主張由被查扣之業績明細表之各分店業務員每月銷售
      房屋可分得之佣金計表中其金額，遠小於業績明細表額可
      證明，原告仲佣收入外尚有屬林凱旋之服務費收入，及買
      斷案件統計表及買賣案件計算表並非成交業績等節。經查
      原告並未能就該對照表有關資金往來、已開立發票明細編
      製之依據等提供具體事證供核，況且該明細表列舉之發票
      多數發票之買受人為空白，且其中88年6月1日發票號碼VP
      00000000之發票買受人為張珊珊，而表列相對應客戶名稱
      為石鴻茂等3件客戶（其中2件客戶名稱為空白）顯有不符
      。次查，本件獲案憑證–成交業績明細表（扣押證物編號
      壹之１號）係原告各分店業務員每月銷售房屋可分得之佣
      金金額統計表；買斷案件計算表（扣押證物編號壹之２、
      壹之３號）係指未委託原告銷售，但買主係由原告撮合，
      分得的佣金統計表，另計算表是銷售時之計算草稿，此系
      爭查扣憑證均經原告前任負責人林凱旋於88年8月17日台
      北市調處所作調查筆錄所自承，林凱旋於上開筆錄亦表明
      ：「勝邦土地專業代理人事務所主要辦理房屋的產權過戶
      及登記事務，勝邦房屋公司係接受委託買賣房屋，目前主
      要業務以買賣台北市國住宅為主。」是臺北市稅捐稽徵處
      與被告共同審理核認獲案憑證為原告所有，並據以查獲佣
      金收入減除同期間已開立統一發票申報之銷售額，核定原
      告漏開統一發票，漏報銷售額計21,455,152元（不含稅）
      ，洵非無據。另臺北市稅捐稽徵處於90年9月6日重為復查
      決定時查得有部分成交房屋坐落相同，與同冊或他冊收入
      有重複、重疊現象，乃本於職權更正漏報銷售額為
      17,093,791元，漏稅額854,690元，罰鍰金額併予更正為
      4,273,400元。
    3.又原告於訴願時主張買斷計算表之臺北市稅捐稽徵處違章
      金額統計表竟將該計算表寫明為「盈餘」40＊50%等於200
      ,000 元及取盈餘計算式之第1項553,000元為違章計算金
      額乙節。惟查，臺北市稅捐稽徵處之違章金額統計表是依
      據臺北市調處扣押物壹之3買斷計算表之盈餘欄，原告自
      行計算後所填載金額「行善路25巷40弄21號8樓盈餘200
      ,000 元，景福街54巷1之1號13樓盈餘553,000元」計算其
      銷售收入，原告所訴，顯係對違章金額計算有所誤解。另
      原告主張有重複多計2件乙節。經查本案有2件成交坐落相
      同收入重複計算，為違章證物壹–２買斷案件統計表第16
      頁之中興國宅1號12樓金額348,000元與違章證006成交業
      績明細表第2頁之哈蜜街59巷78弄1號12樓金額348,000元
      、違章證物壹–１成交業績明細表第13頁之景福街3-1號3
      樓之2筆金額計321,880元與壹-２買斷案件統計表第13頁
      之萬隆國宅3-1號3樓371,880元，應減除含稅銷售額共計
      669,880元（即不含稅銷售額637,981元），是本案原核定
      補徵營業稅部分，本諸職權准予更正為822,791元，揆諸
      前揭法條規定，並無違誤。
    4.本件原告銷售勞務（接受委託買賣房屋），漏開統一發票
      並漏報銷售額，逃漏營業稅之違章事實，業如前述。原核
      定補徵稅額已本於職權更正為計822,791元，罰鍰部分併
      予改按更正後稅額處五倍罰鍰計4,113,900元。
    5.按照94年6月2日修正的裁罰倍數表，本件可以改罰3倍。
      被告依照所查獲的帳證及林凱旋於調查局的陳述，都是原
      告仲介買賣成立的資料，買斷計算表及買斷統計表也都是
      經過林凱旋的確認，且佣金的計算都是一致的，金額也與
      明細表相符。原告分配給員工的利潤也是按照此計算表計
      算，都有一致性，所以被告採認林凱旋的陳述及所蒐集到
      的買斷案件統計表加以核計。營業稅的核課是以原告佣金
      收入的金額為標準，即使有與代書約定有75%給代書，也
      屬於營所稅的問題，與佣金總收入金額無關。
　　理  由
壹、補徵營業稅部分：
一、按「在中華民國境內銷售貨物或勞務及進口貨物，均應依本
    法規定課徵營業稅。」「營業人銷售貨物或勞務，應依本法
    營業人開立銷售憑證時限表規定之時限，開立統一發票交付
    買受人。」「營業人除本法另有規定外，不論有無銷售額，
    應以每2月為1期，於次期開始15日內，填具規定格式之申報
    書，檢附退抵稅款及其他有關文件，向主管稽徵機關申報銷
    售額、應納或溢付營業稅額。其有應納營業稅額者，應先向
    公庫繳納後，檢同繳納收據一併申報。」及「營業人有左列
    情形之一者，主管稽徵機關得依照查得之資料，核定其銷售
    額及應納稅額並補徵之：1、……4、短報、漏報銷售額者。
    5、漏開統一發票：：：。」分別為行為時營業稅法（以下
    稱營業稅法）第1條、第32條第1項前段、第35條第1項及第4
    3條第1項第4款、第5款所規定。
二、本件原告於87年12月14日至88年7月間接受委託買賣房屋，
    因漏開統一發票，漏報銷售額，經臺北市稅捐稽徵處初查核
    定補徵營業稅1,072,758元，並經復查決定予以維持。案經
    原告訴願後，財政部將原處分撤銷，囑由臺北市稅捐稽徵處
    另為適法之處分。案經臺北市稅捐稽徵處90年9月6日北市稽
    法丙字第9063131600號重核復查決定，變更核定補徵稅額為
    854,690元，罰鍰為4,273,400元。原告仍不服再行訴願，經
    財政部以臺北市稅捐稽徵處未檢送補充答辯書，致本案事證
    未明，無從審酌。又營業稅自92年1月1日起由國稅局收回自
    徵，概括承受臺北市稅捐稽徵處營業稅所有稽徵業務，乃將
    原處分（復查決定）撤銷，囑由原處分機關查明後另為適法
    之處分。嗣經被告重核復查決定核定補徵營業稅變更為
    822,791元。有復查決定書及訴願決定書可憑。
三、原告雖主張本件客戶係由原告員工引介至林凱旋處簽約，其
    最後全部服務費亦於簽約時確認，其價款係由林凱旋收妥後
    ，依約分予原告25%，其收款收據自應由收款人林凱旋書具
    。原告係收到代書分配之佣金後即開立發票。服務費中之
    75%屬辦理國宅移轉簽約登記之代書費用，依約屬林凱旋之
    執行業務所得，按前揭營業稅法第3條規定，非營業稅課徵
    標的。且依被查扣資料編號壹之１號成交業績明細表內容，
    可知臺北市稅捐稽徵處所認定之金額有誤，被查扣資料編號
    壹之２買斷案件計算表僅是指銷售時計算之草稿，此金額非
    佣金收入，臺北市稅捐稽徵處不管是否成交，是否逾期未售
    結案，全部列計為漏開金額，被查扣資料編號壹之３買斷案
    件統計表係是指未委託原告銷售，但買主係由公司撮合，分
    得的佣金統計表，惟有成交者已轉列入成交業績表，自必以
    成交業績表數字為準。由被查扣之業績明細表之各分店及業
    務員每月銷售房屋可分得之佣金計算表中，其金額還小於業
    績明細表金額可證明，原告仲佣收入外尚有屬林凱旋之服務
    費收入。買斷案件統計表及買斷案件計算表並非成交業績之
    證據，蓋買斷案件統計表其經由原告撮合分得的佣金均已計
    入成交業績明細表中，可從重複剔除明細表中可知，另外，
    被查扣之87年7月1日至88年3月損益表中，均係依成交業績
    明細表而來，並無依買斷案件統計表及買斷案件計算表而來
    。被告依扣押之買斷計算草稿再做筆錄，臆測佣金收入50、
    60、70幾萬元，實屬過高，被告所為認定實屬有誤等等。
四、但查，本件原告違章事實，有原告成交業績明細表、買斷案
    件統計表、買斷計算表、損益表、萬隆國宅買賣合約書、萬
    隆國宅委託銷售契約書、萬隆國宅買賣訂金收據、萬隆國宅
    買賣資料等9冊、原告前任負責人林凱旋（亦為勝邦土地專
    業代理人聯合事務所負責人）88年8月17日於臺北市調處調
    查筆錄及陳寶霞（勝邦事務所萬隆店店長）88年8月17日、
    88年9月8日於臺北市調處調查筆錄附卷佐證。又本件獲案憑
    證─成交業績明細表係原告各分店業務員每月銷售房屋可分
    得之佣金金額統計表；買斷案件計算表係指未委託原告銷售
    ，但買主係由原告撮合，分得之佣金統計表，另計算表是銷
    售時之計算草稿，上述查扣憑證均經原告前任負責人林凱旋
    於88年8月17日臺北市調處調查筆錄自承在案，臺北市稅捐
    稽徵處與被告共同審理核認系爭獲案憑證為原告所有，據以
    按查獲佣金收入減除同期間已開立申報統一發票之銷售額，
    減除其中成交房屋坐落相同且與同冊或他冊收入有重復、重
    疊者，復查變更核定補徵營業稅822,791元，經核並無不合
    。又本件係依前開成交業績明細表、買斷案件統計表、買斷
    計算表、損益表、萬隆國宅買賣合約書、萬隆國宅委託銷售
    契約書、萬隆國宅買賣訂金收據、萬隆國宅買賣資料，以及
    林凱旋於台北市調處的陳述，認定係屬原告仲介買賣成立者
    ，再核對買斷計算表及買斷統計表據以計算，縱使原告曾與
    代書約定75%給代書，亦屬是否對代書核課營利事業所得稅
    的問題，與佣金總收入金額無關，並不能以此認原告可免徵
    營業稅。
五、再查，原告就被告核計本件違章金額之計算表中，表示對違
    章金額之計算表（一）原告有指出切結書部分有爭執，應剔
    除該金額，其他部分沒有爭執；違章金額之計算表（二），
    原告僅承認與違章金額之計算表（一）重複之部分; 對於違
    章金額之計算表（三）所列之金額，原告則予承認，有本院
    94年3月23日準備程序筆錄可憑。而原告於91年9月27日訴願
    補充說明時雖提出由委任人簽章出具之切結書，記載該等切
    結人所有之房地，原告並未促銷成交，且無支付任何服務報
    酬予原告等語。但查，上開切結書所記載之台北市○○區○
    ○街54巷5弄13號9樓，依卷附成交業績明細表業已記載簽約
    日係2月24日，訂金300,000元，業績294,000元；台北市○
    ○區○○街42號6樓，成交業績明細表記載簽約日為12月16
    日，訂金100,000元，業績258,000元、台北市○○區○○路
    25 巷40弄5號6樓簽約日為1月14日，訂金100,000元；台北
    市○○區○○街463號2樓簽約日為1月6日，訂金100,000元
    ，業績295,000元等情有確。因此，尚不能以原告嗣後所提
    委任人出具之切結書即遽認原告並未促銷成交。原告此部分
    之主張，尚非可採。
六、另原告就違章金額計算表（二），僅承認與違章金額之計算
    表（一）重複之部分。但查，被告所製作之違章金額計算表
    （二）所列之金額，係依據買斷案件計算表所作成，原告對
    違章金額計算表（二）所列載之成交建物包括編號1～5、
    7～10、12～17、19～22、24均否認有促銷成交之事實。但
    依卷附依買斷案件統計表及買斷案件計算表所記載之內容顯
    示，就上開編號1～5、7～10、12～17、19～22、24之建物
    是否結案、日期、業績獎金之計算，付款方式、收款方式、
    盈餘之分配等均計載詳細，自得作為認定原告銷售成交之依
    據。再原告所指其就3戶曾開立發票部分，依原告88年度4月
    份申報之營業稅銷售總額為333,905元、6月份申報之營業稅
    銷售總額為151,905元，8月份申報之營業稅銷售總額為
    633,426元，業經被告於違章漏稅金額計算時扣除原告88年
    度申報之營業稅銷售總額共1,175,197元，此有被告、台北
    市調處、台北市稅捐稽徵處違章漏稅案件會審報告書違章漏
    稅金額計算說明在卷可憑（附於原處分卷會審報告書第1-6
    頁）。因此，原告於88年度業已申報之營業額部分既已經被
    告於計算時加以減除，原告再以上開3戶房屋業已開立發票
    主張不應列計，並非可採。
七、依上所述，被告於違章金額之計算表（一）、（二）、（三
    ）所列載之項目及金額既核與卷附成交業績明細表、買斷案
    件統計表、買斷計算表所載內容相符，且成交業績明細表、
    買斷案件統計表、買斷計算表亦足作為認定係屬原告促銷成
    交之資料，已如前述。則被告據以按查獲佣金收入減除同期
    間已開立申報統一發票之銷售額，減除其中成交房屋坐落相
    同且與同冊或他冊收入有重復、重疊者，並經被告復查變更
    核定補徵營業稅822,791元，依照前揭說明，於法並無不合
    。訴願決定予以維持，亦無違誤。
貳、罰鍰部分：
一、按「納稅義務人，有左列情形之一者，除追繳稅款外，按所
    漏稅額處1倍至10倍罰鍰，並得停止其營業：3、短報或漏報
    銷售額者。」為行為時營業稅法第51條第3款所明定。
二、本件原告銷售勞務（接受委託買賣房屋），漏開統一發票並
    漏報銷售額，逃漏營業稅之違章事實，業如前述。原核定補
    徵稅額既已更正為822,791元，罰鍰部分併予改按變更後稅
    額處5倍之罰鍰計4,113,900元，依照首揭規定，於法原無不
    合。訴願決定予以維持，亦屬妥適。惟被告依財政部94年6
    月2日台財稅字第09404539890號令修正「稅務違章案件裁罰
    金額倍數參考表」規定，納稅義務人銷售時，未依法開立發
    票，且於申報當期銷售額時亦未列入申報，按所漏稅額處3
    倍之罰鍰之規定，聲明罰鍰超過2,468,300元部分同意撤銷
    ，就該部分爰依原告認諾之聲明而為判決。
、從而訴願及原處分就罰鍰部分金額超過2,468,300元部分，
    應予撤銷。至於其餘部分，原告請求加以撤銷，為無理由，
    應予駁回。
據上論結，本件原告之訴為一部分有理由、一部無理由，爰依行
政訴訟法第104條，民事訴訟法第79條，判決如主文。
中　　華　　民　　國　　94　　年　　6　　 月　　30　　日
                       第一庭審判長法  官　姜素娥
                                   法  官　吳東都
                                   法  官　陳國成
上為正本係照原本作成。
如不服本判決，應於送達後20日內，向本院提出上訴狀並表明上
訴理由，如於本判決宣示後送達前提起上訴者，應於判決送達後
20日內補提上訴理由書（須按他造人數附繕本）。
中　　華　　民　　國　　94　　年　 　6　　月　 30  　 日
　　　　　　　　　　　　　         書記官　王英傑
